【裁判字號】    98,審易,3015
【裁判日期】    990129
【裁判案由】    詐欺
【裁判全文】
臺灣高雄地方法院刑事判決            98年度審易字第3015號
公  訴  人  臺灣高雄地方法院檢察署檢察官
被      告  乙○○
上列被告因詐欺案件，經檢察官提起公訴（98年度偵字第29726
號），本院判決如下：
    主  文
本件免訴。
    理  由
一、公訴意旨係以：被告乙○○基於幫助他人實施詐欺取財犯罪
    之不確定故意，於不詳時間，在不詳地點，將其於民國97年
    3 月26日向高雄銀行左營分行所申請開立帳號000000000000
    帳戶之存摺、提款卡及密碼，提供予姓名年籍不詳之詐欺集
    團份子使用。該詐欺集團於取得乙○○上開帳戶之存摺、提
    款卡、密碼後，即基於意圖為自己不法所有之犯意，分別於
    ：(一)98年6 月25日16時59分許，撥打電話予甲○○，佯稱其
    為「雅虎奇摩拍賣網站」人員，因購物一次繳款，但作業錯
    誤改為分期扣款，須前往國泰世華銀行ATM 解除轉帳功能云
    云，甲○○因而陷於錯誤，於98年6 月25日17時25分，依指
    示匯款新臺幣（下同）7989元至乙○○帳戶內。(二)98年6 月
    25日18時30分許，撥打電話予丙○○，佯稱「雅虎奇摩拍賣
    網站賣家－宏鈿數位」，因其於98年6 月份所購買之物品郵
    局掛號簽收錯誤，須前往郵局操作中止購買匯款動作云云，
    丙○○因而陷於錯誤，於98年6 月25日19時、19時14分許，
    依指示先後匯款2 萬6543元及2868元至上開乙○○帳戶內，
    而上開款項隨即遭提領一空，因認被告乙○○涉犯刑法第30
    條第1 項前段、第339 條第1 項幫助詐欺取財罪嫌。
二、按案件曾經判決確定者，應諭知免訴之判決，刑事訴訟法第
    302 條第1 款定有明文。此項訴訟法上所稱之一事不再理原
    則，關於實質上一罪或裁判上一罪，均有其適用，而刑法第
    55條規定之想像競合犯，屬於裁判上一罪，若想像競合犯所
    觸犯之一部分罪名，業經判決確定，其效力當然及於全部，
    倘檢察官復就想像競合犯之其他罪名，重行起訴，即應諭知
    免訴之判決（最高法院60年台非字第77號判例意旨參照）。
三、經查：
 (一) 本件被告前因於98年6 月份某日，在高雄市左營區○○○路
    某處，將其於97年11月18日向第一商業銀行左營分行所申請
    開立帳號00000000000 號帳戶之存摺、提款卡及密碼，提供
    予姓名年籍不詳成年之詐騙集團成員使用。該詐騙集團成員
    於取得乙○○上開帳戶之存摺、提款卡、密碼後，即基於意
    圖為自己不法所有之詐欺犯意，於98年6 月26日17時40分許
    ，在網路夢幻家族聊天室網站，佯為「小潔」之女子欲進行
    援交，惟意者須先持金融卡至自動櫃員機操作以辯識身份云
    云，使王志豪陷於錯誤，依指示操作因而於同日18時07分36
    秒許匯款3000元至上開乙○○帳戶內；該詐騙集團成員，復
    基於意圖為自己不法所有之詐欺犯意，於同日某時撥打電話
    予洪萱容，佯稱網路購物單據簽收錯誤，需至提款機操作變
    更事宜，使洪萱容陷於錯誤，於同日19時13分許至址設臺北
    縣板橋市○○路○段170 號第一商業銀行板橋分行，操作自
    動櫃員機，匯款71000 元至上開乙○○帳戶內。嗣取得乙○○前開帳戶之人，旋將上開款項領走，致王志豪、洪萱容均
    受有損害，被告所涉刑法第30條第1 項前段、第339 條第1
    項之幫助詐欺取財罪，業經檢察官提起公訴，由本院於98年
    11月25日以98年度易字第1044號判處有期徒刑3 月，並於98
    年12月28日確定在案，此有本院98年度易字第1044號刑事判
    決及本院公務電話記錄各1 份在卷可稽。
 (二) 被告於本院訊問陳稱：本案高雄銀行左營分行之帳戶是與前
    案第一銀行左營分行的帳戶同時賣的，是看自由時報賣給別
    人，之前因為怕被判很重所以稱是因搬家遺失存摺，2 個帳
    戶之存摺、提款卡、密碼一起賣了3000元等語（本院99年1
    月6 日訊問筆錄第2 頁）。查前案被害人王志豪、洪萱容遭
    詐騙之時間均為98年6 月26日，本案之被害人甲○○、丙○○遭詐騙之時間均為98年6 月25日，2 案犯罪時間相近，卷
    內亦無其他證據足以證明被告係分次將高雄銀行左營分行、
    第一銀行左營分行之帳戶交付他人，是被告上開所稱，堪信
    為真實。被告既係以一交付數帳戶之幫助行為致前案及本案
    之被害人受騙，核屬一行為侵害數被害人之個人財產法益而
    觸犯數罪名之想像競合犯，有裁判上一罪關係，為同一案件
    ，而前案既係於98年12月28日判決確定，本案自為前案確定
    判決效力所及。從而，本案起訴書所載之犯罪事實，既經前
    案判決確定效力所及，揆諸前揭說明，爰不經言詞辯論，逕
    為免訴判決之諭知。
據上論斷，應依刑事訴訟法第302條第1 款、第307條，判決如主
文。
中    華    民    國    99    年    1     月    29    日
                  刑事第十庭  審判長  法  官  孫啟強
                                      法  官  顏銀秋
                                      法  官  蔡書瑜
以上正本證明與原本無異。
如不服本判決應於收受送達後10日內向本院提出上訴書狀，並應
敘述具體理由；如未敘述上訴理由者，應於上訴期間屆滿後20日
內向本院補提理由書（均須按他造當事人之人數附繕本）「切勿
逕送上級法院」。
中    華    民    國    99    年    1     月    29    日
                                 書記官  楊明月

司法院資訊處製作；財團法人民間司法改革基金會備份。
